臺灣高等法院高雄分院民事判決
                                     109年度重上字第73號
上訴人即附  陳𪷍媙
帶被上訴人
訴訟代理人  江大寧律師
被上訴人即  王○鈞  （年籍詳卷）
附帶上訴人          
法定代理人  王○億  （年籍詳卷）
            王○    （年籍詳卷）              
訴訟代理人  黃勇雄律師
上列當事人間請求侵權行為損害賠償事件，兩造對於中華民國10
9 年4 月15日臺灣高雄地方法院108 年度重訴字第131 號第一審
判決，各自提起上訴及附帶上訴，王○鈞並擴張起訴聲明，本院
於110 年11月10日言詞辯論終結，判決如下：
    主      文
一、原判決關於命上訴人給付被上訴人超過新臺幣捌佰肆拾肆萬
    陸仟貳佰捌拾貳元本息部分，及該部分假執行之宣告，暨訴
    訟費用（除確定部分外）之裁判均廢棄。
二、上開廢棄部分，被上訴人在第一審之訴及假執行之聲請均駁
    回。
三、上訴人其餘上訴及被上訴人之附帶上訴均駁回。
四、上訴人應再給付被上訴人如附表一所示本金及其利息。
五、其餘擴張之訴駁回。　　
六、第一、二審訴訟費用（除確定部分外），關於上訴人上訴部
    分，由上訴人負擔百分之八十三，餘由被上訴人負擔；關於
    被上訴人附帶上訴部分，由被上訴人負擔；擴張之訴訴訟費
    用，由上訴人負擔四分之三，餘由被上訴人負擔。
七、本判決第二項於被上訴人以新臺幣貳佰捌拾貳萬元為上訴人
    供擔保後，得假執行。但上訴人以新臺幣捌佰肆拾肆萬陸仟
    貳佰捌拾貳元為被上訴人供擔保後，得免為假執行。
八、本判決第四項於被上訴人以新臺幣肆拾玖萬壹仟元為上訴人
    供擔保後，得假執行。但上訴人以新臺幣壹佰肆拾柒萬壹仟
    捌佰叁拾元為被上訴人供擔保後，得免為假執行。
九、被上訴人其餘假執行之聲請駁回。
    事實及理由
壹、程序事項：
一、按本於道路交通事故有所請求而涉訟者，不問其標的金額或
    價額一律適用簡易程序，為民國110 年1 月22日修正施行之
    民事訴訟法第427 條第2 項第11款所明定。惟修正之民事訴
    訟法簡易訴訟程序施行後，於修正前已繫屬之事件曾經終局
    裁判者，其法院管轄權及審理程序，適用修正前之規定，民
    事訴訟法施行法第4 條之1 第2 款定有明文。查本件係因道
    路交通事故之請求而涉訟，且於民事訴訟法簡易訴訟程序新
    法修正前即已繫屬本院，並曾經原法院為終局裁判，依上開
    說明，應依舊法即由本院適用通常程序審理。
二、本件被上訴人即附帶上訴人王○鈞（下稱被上訴人，96年4月
    生，見原審108 年度審交附民字第10號卷，下稱附民卷，第
    281 頁）屬12歲以上未滿18歲之少年，依兒童及少年福利與
    權益保障法第69條第1 項、第2 項規定，本判決不揭露足以
    識別其身分之資訊；另被上訴人之法定代理人王○億、王○，
    本於上開規定之意旨，本判決亦不揭露其等身分之資訊。
三、又按第二審訴之變更或追加，非經他造同意不得為之，但擴
    張或減縮應受判決事項之聲明者，不在此限，民事訴訟法第
    446 條第1 項、第255 條第1 項第3 款定有明文。被上訴人
    原起訴請求上訴人給付如附表三所示項目、數額，計新臺幣
    （下同）1,014 萬6,396 元，及自109 年3 月25日起至清償
    日止，按週年利率5 ％計算之利息（見本院卷二第489 至491
     頁、原審卷第502 頁）。嗣於第二審程序擴張請求上訴人
    應再給付如附表四所示項目、數額，計196 萬0,550 元，暨
    附表二編號2 所示利息（見本院卷二第523 、524 頁）；另
    附帶上訴就附表三編號5 其中2 萬3,110 元之利息，減縮自
    被上訴人109 年10月15日民事答辯暨附帶上訴狀（下稱109
    年10月15日書狀）送達翌日即109 年10月18日起算（見本院
    卷一第161 頁、本院卷二第49頁）、附表三編號5 其中3 萬
    5,541 元之利息，減縮自被上訴人110 年10月7 日民事答辯
    ㈨暨附帶上訴狀（下稱110 年10月7 日書狀）送達翌日即110
     年10月8 日起算（本院卷二第493 頁），核屬擴張、減縮
    應受判決事項之聲明，合於上開規定，應予准許。
貳、實體事項：
一、被上訴人主張：上訴人於106 年8 月25日13時20分許，駕駛
    車牌號碼000-0000號自小客車（下稱A 車），沿高雄市○○區
    ○○路121 巷由北往南方向行駛，途經該巷與○○街口時，竟疏
    未注意在未劃分向線或分向限制線之道路駕駛時，應靠右行
    駛，且貿然左轉，適伊騎乘腳踏車（下稱B 車）沿○○街由東
    往西方向，欲右轉○○路121 巷，兩車發生碰撞，伊連人帶車
    遭捲入A 車底（下稱系爭事故），受有頸部胸腹部鈍挫傷、
    疑似第4 第5 腰椎壓迫性骨折、第4 腰椎脊椎旁肌肉損傷、
    臉部胸部及四肢多處擦傷等傷害（下稱系爭傷害）。伊因系
    爭傷害受有如附表三編號1-1 至9 所示損害、附表四編號1 
    至8 之損害，各計1,014 萬6,396 元、196 萬0,550 元，爰
    依侵權行為法律關係，請求上訴人給付1,014 萬6,396 元，
    及附表二編號1 所示利息；另擴張請求上訴人應再給付被上
    訴人196 萬0,550 元，及附表二編號2 所示利息，並願供擔
    保，請准宣告假執行（原審駁回被上訴人其餘之訴部分，未
    繫屬本院者，不予贅述）。
二、上訴人則以：伊雖不爭執對系爭事故之發生有過失，但被上
    訴人騎B 車未靠右行駛，且突然右轉進入伊之車道，並被上
    訴人之法定代理人未在旁監督，對事故之發生與有過失。其
    次，伊對被上訴人請求附表三編號1-1 、1-2 、1-3 、2-1
    、2-2 、2-3 、3-1 、3-2 、4 項目之數額、必要性；附表
    三編號1-4 部分，於附表三備註一、所載範圍之數額、必要
    性；附表四編號1 、2 、3 部分之數額、必要性；附表三編
    號3-3 、附表四編號4 ，於附表三備註欄二、附表四備註欄
    一、所載範圍之數額、必要性，均不爭執。被上訴人請求附
    表三編號6-1 、6-2 、7-1 、附表四編號5 、6 、7 ㈠、8之
    數額雖不爭執，但爭執必要性。附表三編號8 部分，雖同意
    按目前基本工資月薪2 萬4,000 元、勞動力減損35％計算，
    但應自被上訴人滿30歲起算25年。附表三編號9 之慰撫金數
    額過高等語置辯。
三、原審判決上訴人應給付被上訴人1,029 萬7,745 元（即附表
    三編號1-1 至9 「原審判決數額」欄所示，但總額誤繕為1,
    029 萬9,745 元），及自109 年3 月25日起至清償日止，按
    週年利率5 ％計算之利息，並為准、免假執行之宣告，而駁
    回被上訴人其餘之訴。上訴人不服，提起上訴，聲明：㈠原
    判決不利於上訴人部分廢棄。㈡被上訴人於第一審之訴及假
    執行之聲請均駁回。㈢願供擔保，免為假執行之宣告。被上
    訴人答辯聲明：上訴駁回。被上訴人就其敗訴部分，亦提起
    一部附帶上訴，暨為訴之擴張，其中附帶上訴聲明為：㈠原
    判決關於駁回後開第二項之訴部分廢棄。㈡上訴人應再給付
    被上訴人5 萬8,651 元（即附表三編號5 敗訴部分），及附
    表二編號1 ②、③欄所示利息；另擴張訴之聲明為：上訴人應
    再給付被上訴人196 萬0,550 元（即附表四編號1 至8 所示
    ），及附表二編號2 所示利息。上訴人答辯聲明：被上訴人
    附帶上訴及擴張之訴均駁回。
四、兩造不爭執事項：
  ㈠上訴人於上開時間，駕駛A 車，沿高雄市○○區○○路121巷由北
    往南方向行駛，途經該巷與○○街口時，未注意在未劃分向線
    或分向限制線之道路駕駛時，應靠右行駛，且貿然左轉，適
    被上訴人騎乘B 車沿○○街由東往西方向，欲右轉○○路121 巷
    ，兩車發生系爭事故，被上訴人受有系爭傷害。
  ㈡上訴人就系爭事故，經原審法院以107 年度審交易字第814號
    刑案（下稱第814 號刑案）審理後，判決犯過失傷害致人重
    傷罪確定。
  ㈢上訴人就系爭事故對被上訴人應負侵權行為損害賠償責任。 
  ㈣系爭事故經高雄市政府交通局車輛行車事故鑑定委員會（下
    稱系爭委員會）鑑定後，認上訴人未靠右行駛，為肇事原因
    ；被上訴人無肇事因素。
  ㈤上訴人於108 年7 月3 日原審言詞辯論期日，自陳對系爭事
    故應負100 ％責任。
  ㈥上訴人就被上訴人請求附表三編號1-1 、1-2 、1-3 、2-1、
    2-2 、2-3 、3-1 、3-2 、4 項目之數額、必要性；附表三
    編號1-4 部分，於附表三備註一、所載範圍之數額、必要性
    ；附表四編號1 、2 、3 部分之數額、必要性；附表三編號
    3-3 、附表四編號4 ，於附表三備註欄二、附表四備註欄一
    、所載範圍之數額、必要性，均不爭執。
  ㈦上訴人就被上訴人請求附表三編號6-1 、6-2 、附表四編號5
     、6 數額，均不爭執。
  ㈧上訴人就被上訴人請求附表三編號7-1 、附表四編號7 ㈠、8 
    數額，均不爭執；對被上證23、37、47、48形式真正亦不爭
    執。
  ㈨被上訴人於106 年8 月25日系爭事故發生時，以106 年度、
    男性、10歲計算，餘命為66.49 年；自110 年1 月8 日起至
    餘命止為63.12 年。自110 年1 月8 日至110 年9 月14日止
    ，計8 個月又7 天，換算為0.69年（小數點以下四捨五入）
    。
  ㈩被上訴人就系爭傷害所受勞動力減損比例為35％，兩造同意按
    110 年9 月之月基本工資2 萬4,000 元標準計算勞動力減損
    數額。
  被上訴人就系爭傷害，已請領93萬元強制險理賠金。
  被上訴人如得請求附表三編號5 ①至④所示損害，耐用年數由
    本院依職權計算；如得請求附表三編號5 ⑤所示損害，耐用
    年數以3 年計算。
  上訴人於109 年10月17日收受被上訴人109 年10月15日書狀
    ；上訴人於110 年1 月14日收受被上訴人110 年1 月12日民
    事答辯㈢暨附帶上訴狀（下稱110 年1 月12日書狀）。
五、本件爭點：
  ㈠被上訴人就系爭事故之發生是否與有過失？如有，過失比例
    為何？
  ㈡被上訴人依侵權行為法律關係，得請求賠償項目、數額各為
    何？
六、本院判斷：
  ㈠被上訴人就系爭事故之發生是否與有過失？如有，過失比例
    為何？
  1.按因故意或過失，不法侵害他人之權利者，負損害賠償責任
    ，民法第184 條第1 項前段定有明文。查，上訴人於上開時
    間，駕駛A 車，沿高雄市○○區○○路121 巷由北往南方向行駛
    ，途經該巷與○○街口時，未注意在未劃分向線或分向限制線
    之道路駕駛時，應靠右行駛，且貿然左轉，適被上訴人騎乘
    B 車沿○○街由東往西方向，欲右轉○○路121 巷，兩車發生系
    爭事故，被上訴人受有系爭傷害；上訴人就系爭事故，經原
    審法院以第814 號刑案審理後，判決犯過失傷害致人重傷罪
    確定；上訴人就系爭事故對被上訴人應負侵權行為損害賠償
    責任等節，為兩造所不爭執，核與本院職權調閱第814 號刑
    案卷相符，上開事實堪認屬實，則被上訴人依上開規定，請
    求上訴人負損害賠償之責，自屬有據。
  2.次按損害之發生或擴大，被害人與有過失者，法院得減輕賠
    償金額或免除之，民法第217 條第1 項定有明文。此項規定
    之目的，在謀求加害人與被害人間之公平，亦即上開規定，
    非僅為抗辯權之行使，且足以使請求權全部或一部消滅，故
    在裁判上法院得以職權減輕或免除之。上訴人抗辯被上訴人
    就系爭事故之發生與有過失，被上訴人則主張上訴人於原審
    已自認系爭事故肇事原因應由其負全部過失責任，伊不同意
    撤銷自認。查：
  ⑴上訴人於108 年7 月3 日原審言詞辯論期日，自陳對系爭事
    故應負100 ％責任乙節，為兩造所不爭執，並有108 年7 月3
     日原審言詞辯論筆錄可憑（見原審卷第25頁），固認屬實
    。然依上開說明，民法第217 條第1 項規定之目的，既在謀
    求加害人與被害人間之公平，縱上訴人曾表示不作被上訴人
    與有過失之抗辯，及同意就系爭事故負全部過失責任，本院
    仍得依職權審酌被上訴人是否與有過失。
  ⑵上訴人抗辯：被上訴人騎B 車，未煞停、未注意對向車輛即
    突然右轉進入伊之車道，違反道路交通安全規則（下稱道安
    規則）第124 條第3 項第1 款規定云云，無非以A 車案發時
    行車記錄器截圖（下稱系爭截圖）為據。而按慢車種類及名
    稱如下：一、自行車：㈠腳踏自行車‧‧‧；慢車行駛之車道，
    ‧‧‧無標誌或標線者，應在劃設之慢車道上靠右順序行駛，
    在未劃設慢車道之道路，應靠右側路邊行駛，道安規則第6 
    條第1 款第1 目、第124 條第3 項第1 款前段雖定有明文。
    另按汽車除行駛於單行道或指定行駛於左側車道外，在未劃
    分向線或分向限制線之道路，應靠右行駛。但遇有特殊情況
    必須行駛左側道路時，除應減速慢行外，並注意前方來車及
    行人，道安規則第95條第1 項亦有明文。被上訴人所騎B 車
    ，固屬道安規則之慢車，然稽之系爭截圖（見本院卷一第53
    5 至541 頁），被上訴人自當日行車記錄器13時52分38秒開
    始出現於畫面，騎B 車自○○街緊貼路面右側紅線欲右轉進入
    ○○路121 巷；於同分39秒時，被上訴人左腳於該轉角之右側
    地面踩地，影像位於畫面中間偏左處，並緊鄰路面之右邊紅
    線；於同分40秒時，被上訴人僅留上半身出現於畫面左下角
    ，且身影比例愈來愈小，可見被上訴人騎B 車沿○○街欲右轉
    進入○○路121 巷時，係緊靠右側紅線，且於右轉轉角處曾煞
    停B 車，是系爭截圖不能認定被上訴人於系爭事故發生前，
    未煞停B 車，未靠右行駛。又對照系爭事故之現場圖、現場
    照片（見第814 號刑案之警卷第17、29頁），○○路121 巷之
    路寬為4.2公尺，○○街路寬為6 公尺，上訴人之A 車自○○路1
    21 巷往南行駛左轉較寬大之○○街時，屬行駛於未劃分向線
    或分向限制線之道路，A 車左後輪距離左側路緣僅1 公尺，
    足徵上訴人在○○路121 巷往南行駛A 車時，並未靠右行駛，
    始於左轉進入更寬敞之○○街時，A 車左車尾反甚為接近該轉
    角左側路緣之路面紅線處，此參系爭事故經送請系爭委員會
    鑑定後，亦同此認定益明（第814 號刑案之偵卷第16頁）。
    而上訴人並未舉證證明案發時，遇有特殊情況必須行駛左側
    道路，則上訴人於案發時之駕駛行為，實已違反道安規則第
    95條第1 項規定，為肇事原因。反之，上訴人就被上訴人違
    反道安規則第124 條第3 項第1 款前段情事，既未舉證以實
    其說，則其抗辯被上訴人違反道安規則第124 條第3 項第1 
    款規定，與有過失，不足為採。
  ⑶上訴人又抗辯：被上訴人係未成年人，騎B 車行駛道路，卻
    無法定代理人在旁監督，法定代理人之疏失依民法第224 條
    規定，應視為被上訴人自己過失云云。然被上訴人係96年4
    月生，迄至106 年8 月25日系爭事故發生時，屬年滿10歲之
    限制行為能力人，佐以被上訴人自陳：案發時為小學四年級
    升五年級暑假，要騎B 車去圖書館等語（見本院卷一第262
    、263 頁），則被上訴人於暑假之案發時間，自行騎單車前
    往圖書館，核屬小學中、高年級學生日常生活之合理行為，
    自無法定代理人陪同之必要，縱被上訴人之法定代理人於斯
    時未陪同在旁，亦難遽認有違反法令之情形。何況，上訴人
    並未舉證證明被上訴人之法定代理人於斯時未在旁同行，究
    屬構成道安規則何條之違反（見本院卷一第261 、285 頁）
    ，則上訴人執此事由，抗辯被上訴人之法定代理人與有過失
    ，應視同被上訴人自己過失，亦無可採。
  ㈡被上訴人依侵權行為法律關係，得請求賠償項目、數額各為
    何？
　　按不法侵害他人之身體或健康者，對於被害人因此喪失或減
    少勞動能力或增加生活上之需要時，應負損害賠償責任；不
    法侵害他人之身體、健康，被害人雖非財產上之損害，亦得
    請求賠償相當之金額，民法第193 條第1 項、第195 條第1
    項前段分別定有明文。依上所述，上訴人就系爭事故之損害
    ，既應對被上訴人負賠償之責，則被上訴人依上開規定，請
    求上訴人賠償損害，自屬有據。茲就被上訴人各項請求數額
    ，說明如下：
  1.附表三編號1-1 、1-2 、1-3 、2-1 、2-2 、2-3 、3-1 、
    3-2 、4 、附表四編號1 、2 、3 部分：被上訴人請求該等
    項目之數額、必要性，均經上訴人所不爭執，且屬必要，自
    屬有據。
  2.附表三編號1-4 （即後續醫療費）部分：
  ⑴被上訴人主張自109 年3 月24日起至餘命期間計69.63 年止
    ，系爭傷害均有就醫必要，按月平均醫藥費4,303 元，每年
    支出5 萬1,636 元，後續醫藥費為152 萬1,940 元，僅請求
    30萬元（見本院卷一第480 、481 頁）。上訴人則抗辯依訴
    外人○○○○○○○○○○○○○○醫院（下稱ＯＯ醫院）回函，被上訴人僅
    自110 年1 月8 日至111 年4 月27日止，每3 週回診復健科
    1 次之必要，按每次回診520 元計算，後續醫藥費數額僅1 
    萬1,609 元（見本院卷二第245 頁）。
  ⑵查，被上訴人自109 年3 月24日至110 年9 月14日止，就系
    爭傷害實際已支出醫藥費計8 萬6,792 元，均具必要性乙節
    ，為兩造所不爭執（見本院卷二第480 頁、附表三備註欄一
    、所載），則被上訴人此部分請求，自屬有據。
  ⑶又被上訴人（即王童）於106 年8 月25日至本院急診、住院
    ，診斷為第四、五腰椎壓迫性骨折，經治療後於同年11月14
    日出院，出院後持續回診復健科追蹤，最近乙次回診日期為
    110 年4 月27日，其肌耐力已有緩慢進步，可由他人在旁安
    全監督下短距離步行，惟上下樓梯等仍需他人協助；依病童
    目前病情評估，建議‧‧‧並每三週回診復健科乙次，若病情
    持續進步，回診頻率可減緩或降低為每個月回診乙次乙節，
    有長庚醫院110 年5 月3 日函在卷可參（見本院卷二第133 
    頁）；佐以被上訴人於110 年1 月17日尚經同院診斷：患者
    ‧‧‧目前兩下肢遺存連動障礙，雙側上肢無力感，續門診治
    療中‧‧‧，肌力完全恢復可能性低，殘存神經肌肉損傷等情
    ，有診斷證明書可證（見本院卷一第525 頁），考量被上訴
    人受系爭傷害時，僅為10歲男童，而該傷害治療迄今，被上
    訴人兩下肢仍遺存連動障礙，肌力恢復如常之可能性低，目
    前肌耐力雖有緩慢進步，但僅由他人在旁安全監督下可短距
    離步行，尚與一般常人有別，而其兩下肢肌力恢復既有困難
    ，其請求至餘命期間止之就醫治療，本院認核屬必要，應予
    准許。上訴人辯稱被上訴人僅需就醫至111 年4 月27日止，
    並無可採。
  ⑷被上訴人於106 年8 月25日系爭事故發生時，以106 年度、
    男性、10歲計算，餘命為66.49 年；自110 年1 月8 日起至
    餘命止為63.12 年。自110 年1 月8 日至110 年9 月14日止
    ，計8 個月又7 天，換算為0.69年（小數點以下四捨五入）
    乙節，為兩造所不爭執，另被上訴人每次復健回診費為520
    元，亦經兩造陳明在卷（見本院卷二第245 、283 頁），而
    承前述，被上訴人目前病情持續進步，回診頻率可減緩或降
    低為每個月回診乙次，自應按每月1 次，計算被上訴人自11
    0 年9 月15日起至餘命止，計62.43 年（63.12-0.69＝62.43
     ），依霍夫曼式算法扣除中間利息標準，自110 年9 月15
    日起後續醫藥費之損害額詳如附表五編號2 所示，計17萬9,
    129 元。
  ⑸綜上，被上訴人自109 年3 月24日至餘命止，就系爭傷害得
    請求醫藥費，詳如附表五編號1 、2 所示，計26萬5,921 元
    ，應予准許，逾此範圍，即屬無據。
  3.附表三編號3-3 、附表四編號4（即後續交通費）部分：被
    上訴人主張因系爭傷害，自109 年3 月24日起至110 年9月1
    4日止，支出就醫交通費，除原審判准3 萬6,000 元外，再
    擴張請求1 萬4,660 元。查，上訴人對附表三編號3-3 、附
    表四編號4 ，於附表三備註欄二、附表四備註欄一、所載範
    圍之數額、必要性，均不爭執（見本院卷二第427 、472頁
    ），而被上訴人就附表三備註欄二、附表四備註欄一所實際
    支出總額為4 萬9,640 元，已逾原審判准數額，故被上訴人
    就附表三編號3-3 之請求，應予准許；另附表四編號4 僅於
    1 萬3,640 元範圍內，應予准許，逾此範圍，即屬無據。
  4.附表三編號5 部分：
  ⑴按不法毀損他人之物者，被害人得請求賠償其物因毀損所減
    少之價額，第196 條分別定有明文。再按依民法第196 條請
    求賠償物被毀損所減少之價額，固得以修復費用為估定之標
    準，但以必要者為限（如修理材料以新品換舊品，應予折舊
    ），此參最高法院80年度台上字第2476號判決意旨參照。
  ⑵被上訴人雖主張因系爭事故，致其所有如附表三編號5 所示
    動產受損，被上訴人則予否認。而依系爭截圖（見本院卷一
    第537 至541 頁）所示，被上訴人於系爭事故發生之際，確
    有背包、眼鏡、自行車在旁，但無法看出當時有攜帶行動電
    話、筆電在身；另比對第814 號刑案之警卷，亦無行動電話
    、筆電經查扣之資料，本院自不能認為被上訴人受損物品包
    括行動電話、筆電。故被上訴人主張因系爭事故，造成背包
    、眼鏡、自行車受損，可以採信，逾此範圍，難認有據。
  ⑶被上訴人就背包、眼鏡、自行車之損害，均未提出事證證明
    購買時點、及未逾耐用年限，應以逾使用年限計算殘值。又
    依什項設備分類明細表，自行車最低使用年限為3 年，爰依
    該標準，計算殘值如附表六編號1 所示，計1,875 元。另背
    包、眼鏡核屬單純動產損壞，被上訴人既不能證明該等動產
    使用未逾耐用年限，參酌固定資產折舊率表附註揭示「採用
    定率遞減法者，其最後一年之折舊額，加歷年折舊累計額，
    其總和不得超過該資產成本原額之9/10」原則，應認均已逾
    耐用年限而按成本之1/1O核算殘值，各如附表六編號2 、3
    所示，則被上訴人就附表三編號5 損害，請求上訴人賠償2,
    479 元（詳附表六合計欄）範圍內，為有理由，逾此範圍，
    自屬無據。是被上訴人附帶上訴請求上訴人再給付5 萬8,65
    1 元，並無理由，不應准許。
  5.附表三編號6-1 、6-2 、附表四編號5 、6 （即龜鹿二仙膠
    ）部分：
  ⑴被上訴人主張因系爭傷害，有使用龜鹿二仙膠之必要。上訴
    人對被上訴人因購買龜鹿二仙膠，而支出附表三編號6-1 、
    6-2 、附表四編號5 、6 所示數額，雖不爭執，但抗辯欠缺
    必要性。
  ⑵查，‧‧‧王童（即被上訴人）因車禍於106 年8 月25日至本院
    急診、住院，‧‧‧病童年幼（12歲），雖已接受復健治療，
    仍顯示肌耐力不足，站立或走路平衡感不佳，會晃動、甚至
    跌倒，又107 年9 月6 日腳踝腫痛，更是無法站立，目前仍
    持續接受中（針灸、中藥）西醫【病童無法執行物理治療（
    指運動治療、平衡訓練、肌力訓練、步行訓練），故僅醫囑
    職能治療，即現正接受移位訓練、日常生活活動訓練、上肢
    及下肢功能訓練】‧‧‧，病童因前開病徵導致下肢無力及失
    能至本院中醫部追蹤‧‧‧，而「龜鹿二仙膠」屬補益氣血陰
    陽之中藥，富含膠質，健骨強筋，為骨折常開立之中藥，故
    就診期間會視病童病況處方該等中藥材予以治療乙節，有長
    庚醫院108 年11月15日函在卷可佐（見原審卷第165 、166 
    頁）；又該院於110 年5 月3 日再函覆稱：，病人現年14歲
    ，正值青春期，發生骨折致神經損傷，就中醫觀點而言，屬
    肝腎虛損，建議使用龜鹿二仙膠補益肝腎氣血，促進骨頭及
    神經恢復，服用期間約3 個月至2 年等語（見本院卷二第13
    3 、134 頁）。審酌被上訴人約於10歲受系爭傷害，正值男
    童邁入青春期之快速成長發育階段，但因肌耐力受損，嚴重
    影響其站立能力，又礙於其屬成長中之青少年，不宜逕採用
    腰椎開刀之侵入性治療，則其依中醫建議，以目前身體發育
    情況，使用龜鹿二仙膠治療系爭傷害所致神經損傷，自有必
    要，上訴人抗辯無必要性部分，並不可採。而長庚醫院110 
    年5 月3 日回函既表示服用期間約3 個月至2 年，認被上訴
    人自110 年5 月3 日起算2 年（即至112 年5 月2 日）止，
    均有使用龜鹿二仙膠之必要。
  ⑶承上所述，既認被上訴人自106 年8 月25日受傷日起迄至112
     年5 月2 日以前，均有使用龜鹿二仙膠之必要，而附表三
    編號6-1 、6-2 、附表四編號5 、6 所示請求期間，係自10
    6 年9 月1 日至110 年9 月14日止，核屬上述必要期間之範
    圍內，而上訴人對附表三編號6-1 、6-2 、附表四編號5 、
    6 所示數額，既不爭執，則被上訴人請求附表三編號6-1 、
    6-2 、附表四編號5 、6 所示數額，計58萬5,000 元（計算
    式：381000+72000+36000+96000＝585000），核屬有據，應
    予准許。
  ⑷惟按除別有規定外，法院不得就當事人未聲明之事項為判決
    ，民事訴訟法第388 條定有明文。又民事訴訟採不干涉主義
    ，凡當事人所未聲明之利益，不得歸之於當事人（最高法院
    47年台上字第430 號判例可資參照）。是法院審理具體案件
    範圍之聲明及訴訟標的，除別有規定外，應由當事人決定之
    ，法院不得逾越是法院審理具體案件範圍之聲明及訴訟標的
    ，除別有規定外，應由當事人決定之，法院不得逾越當事人
    所特定之聲明及訴訟標的範圍而為裁判，此為民事訴訟採處
    分權主義之當然解釋。又當事人未以訴之聲明表明之事項，
    除定履行期間或同時履行等之條件外，法院不得於判決主文
    中為准駁之諭示，否則即為訴外裁判。本件被上訴人就附表
    三編號6-1 ①部分，僅請求上訴人給付18萬9,000 元（見原
    審審重訴卷第71頁、本院卷二第53頁），附表三編號6-1 合
    計僅請求38萬1,000 元，原審判命上訴人給付超過被上訴人
    原審聲明請求範圍部分，即屬訴外裁判，難認適法。
  6.附表三編號7-1 、7-2 、附表四編號7 、8 （即家教費用）
    部分：
  ⑴被上訴人主張受系爭傷害以後，雖經高雄市政府教育局（下
    稱教育局）鑑定通過，安置於國中之床邊教學，但每週僅安
    排國文、英文、數學計7 節課，與正常普通班每週39節課之
    多元教學相比，明顯不足，有額外聘請家教必要。上訴人對
    被上訴人自107 年7 月1 日起至110 年8 月30日止，已支出
    附表三編號7-1 、附表四編號7 ㈠、8 所示數額，雖不爭執
    ，但抗辯已接受床邊教學，缺乏支付家教費必要性。
  ⑵查，被上訴人於107 年12月申請跨教育階段鑑定，鑑定結果
    為自108 年8 月1 日至111 年7 月31日止，接受特殊教育，
    方式為床邊教學巡迴輔導班，教育局所核准之特殊教育方式
    未包含學生自行聘請家教乙節，有教育局110 年5 月20日函
    及所附資料可憑（見本院卷二第143 至149 頁）；又比對被
    上訴人床邊教學課表（見本院卷二第405 頁）、高雄市立國
    中一般課表（見本院卷二第407 頁），被上訴人之床邊教學
    ，每週僅安排國文、英文、數學計7 節課，核與普通國中一
    般課表每週39節課，除國文、英文、數學外，尚有音樂、公
    民、理化、視覺藝術、表演藝術、輔導、家政、童軍、資訊
    科技、體育等科目；再依高雄市鳳山區○○國民小學108 年8 
    月5 日函（見本院卷二第403 頁），亦說明被上訴人之床邊
    教學僅每週6 至8 節課，與一般生每週32節課，相差甚遠，
    且床邊時數有限，僅能上國語、數學2 科，可見被上訴人所
    受床邊教學教育內容明顯不足一般國小、國中正常課程編制
    之範疇，而被上訴人因系爭傷害影響行動能力，致其無法與
    一般學童正常到校就學，為保障被上訴人基礎教育之完備，
    確有另外聘請家教必要，故上訴人抗辯無家教必要，並不可
    採。被上訴人主張有支付家教費必要，應認可信。
  ⑶被上訴人自107 年7 月1 日至110 年8 月30日止，已支出附
    表三編號7-1 、附表四編號7 ㈠、8 所示家教費，計85萬1,4
    00 元（計算式：533700+117700+176400+23600＝851400），
    為上訴人所不爭執，且有必要，則被上訴人此部分請求，核
    屬有據。
  ⑷被上訴人就附表四編號7 ㈡之家教費，雖主張按每月23日，每
    日3 小時，每小時300 元，月支出2 萬0,700 元標準，請求
    自110 年9 月1 日至114 年7 月31日高三畢業止之家教費71
    萬0,790 元云云。然按凡6 歲至15歲之國民，應受國民教育
    ；已逾齡未受國民教育之國民，應受國民補習教育；6 歲至
    15歲國民之強迫入學，另以法律定之，國民教育法第2 條定
    有明文。審酌我國現行國民教育僅至15歲止，此與教育局核
    定被上訴人受床邊教學期間相符，則被上訴人聘請家教必要
    期間，應認僅至111 年7 月31日止，逾此範圍，難認有據。
    其次，被上訴人自110 年1 月迄至110 年8 月30日止之家教
    費，係按每日3 小時，每小時300 元之標準，給付予授課老
    師乙節，有收據可參（見本院卷二第103 、399 、401 頁）
    ，而上訴人對上述標準核算已支出之家教費既不爭執，且每
    日3 小時，每小時300 元尚與一般家教收費行情相當，又考
    量被上訴人自110 年9 月1 日至111 年7 月31日止，適逢國
    三階段，除新課程學習外，亦有國一、國二課程統整、複習
    需求，以參加111 年國中教育會考之考試，方能接續日後升
    學教育，則其主張按每月23日，每日3 小時，每小時300元
    ，月支出2 萬0,700 元標準，核算家教費，應認合理。再依
    霍夫曼式算法扣除中間利息標準，被上訴人自110 年9 月1 
    日至111 年7 月31日止，家教費之損害額詳如附表七編號2 
    所示，計22萬3,090 元。
  ⑸綜上，被上訴人請求附表四編號7 之家教費，於附表七所示3
    4萬0,790 元範圍內，為有理由，逾此範圍，要屬無據。另
    被上訴人於原審未請求附表三編號7-2 之家教費（見原審審
    重訴卷第209 頁、本院卷二第472 、489 至491 頁），原審
    判命上訴人給付附表三編號7-2 之家教費20萬元，超過被上
    訴人原審聲明請求範圍部分，亦屬訴外裁判，並不適法。
  7.附表三編號8 部分：
  ⑴被上訴人主張受系爭傷害，造成勞動力減損35％，應按110年9
     月基本工資2 萬4,000 元，計算自22歲大學畢業至65歲退
    休止數額，請求300 萬元。上訴人雖不爭執被上訴人因系爭
    傷害造成勞動力減損35％，且同意按110 年9 月基本工資標
    準計算，但抗辯應自被上訴人30歲起算25年，且應扣除被上
    訴人目前14歲至30歲之中間利息云云。
  ⑵按因勞動能力喪失或減少所生之損害，不以實際已發生者為
    限，即將來之收益，因勞動能力喪失或減少之結果而不能獲
    致者，被害人亦得請求賠償（最高法院75年度台上字第1828
    號判決意旨參照）。查，被上訴人受系爭傷害，造成勞動力
    減損35％乙節，除經兩造所不爭執外，並有長庚醫院110 年8
     月30日函所附鑑定報告可參（見本院卷二第159 至231 頁
    ），是被上訴人主張勞動力減損35％，堪予認定。其次，被
    上訴人係96年4 月生（見附民卷第281 頁），目前為國三生
    ，依一般經驗法則，被上訴人自大學畢業時起，應已具就業
    所需之通常勞動能力，而可獲取相當之工資。又兩造均同意
    按按110 年9 月基本工資2 萬4,000 元，核算被上訴人工資
    ，亦認合理。而被上訴人目前雖未實際就業，但其請求日後
    自其大學畢業即118 年7 月1 日起，迄年滿65歲法定強制退
    休日即161 年4 月4 日止之勞動能力減損，依霍夫曼式計算
    法扣除中間利息（首期給付不扣除中間利息），如附表八所
    示，計234 萬0,137 元，應予准許，逾此範圍，即屬無據。
    至上訴人雖辯稱應扣除被上訴人自14歲至30歲之中間利息云
    云，然附表八所示勞動力減損期間，已自被上訴人大學畢業
    即118 年7 月1 日起算至其65歲止之42.76 年，並未自被上
    訴人14歲開始計算勞動力減損期間，況依上開說明，被上訴
    人就勞動力減損之損害，縱屬將來之收益，亦得請求，故上
    訴人此部分所辯，並無可採。
  8.附表三編號9 部分：
  ⑴按慰藉金之賠償，須以人格權遭遇侵害使精神上受有如何苦
    痛為必要，其核給之標準，固與財產上損害之計算不同，然
    非不可斟酌雙方身份、資力、與加害程度，及其他各種情形
    ，核定相當之數額（最高法院51年台上字第223 號判例意旨
    參照）。
  ⑵承前所述，既認被上訴人因系爭事故受系爭傷害，除造成其
    長期不良於行、站立受阻，嚴重影響其生理正常發育與成長
    ，亦剝奪被上訴人與其他同齡小孩正常到校之受教權，更須
    長年往返醫院進行復健、職能治療等，亦影響其日後就業之
    正常勞動力，其主張精神受相當之痛苦，請求上訴人賠償精
    神慰撫金，洵屬有據。審酌被上訴人於10歲即發生系爭事故
    ，現僅為國三生；上訴人係五專畢業，之前從事百貨業，目
    前從事直銷業，先前月收入4 萬元，目前2 萬餘元，108 年
    所得總額數十萬元，名下財產1 筆，價值為0 乙節，為兩造
    陳明在卷外（見原審審重訴卷第51頁、本院卷一第527 頁、
    本院卷二第481 頁），並有兩造108 年財產所得資料可參（
    見本院卷一第543 頁），是依兩造之身分、經濟狀況、社會
    地位、被上訴人所受痛苦等一切情狀，認原審核定被上訴人
    得請求之精神慰撫金為200 萬元亦屬適當。上訴人抗辯原審
    核定數額過高云云，並不可採。
  9.綜上，被上訴人就附表三編號1-1 至9 各項得請求數額，詳
    如附表三編號1-1 至9 「本院認定數額」欄所示，計937 萬
    6,282 元。
 10.又按保險人依強制汽車責任保險法規定所為之保險給付，視
    為被保險人損害賠償金額之一部分，被保險人受賠償請求時
    ，得扣除之，強制汽車責任保險法第32條定有明文。查，被
    上訴人就系爭事故已領93萬元強制險理賠金乙節，為兩造所
    不爭執，並有泰安產物保險股份有限公司高雄分公司109 年
    12月10日函及所附資料可稽（見本院卷一第465 、467 頁）
    ，可認屬實。而承前述，被上訴人就系爭傷害受損如附表三
    ，計937 萬6,282 元，依上開規定，被上訴人請求之金額，
    自應扣除其已領取強制汽車責任保險之保險金，經扣除後，
    被上訴人得請求之金額為844 萬6,282 元（計算式詳附表三
    備註欄三、所示）。另被上訴人擴張請求上訴人再給付附表
    四編號1 至8 各項，詳如附表四編號1 至8 「本院認定數額
    」欄所示，計147 萬1,830 元，亦屬有據，應予准許。
七、綜上所述，被上訴人依侵權行為法律關係，請求上訴人給付
    844 萬6,282 元（詳附表三備註欄三、所載），及自109 年
    3 月25日起至清償日止，按週年利率5 ％計算之利息，為有
    理由，應予准許；逾此部分之請求，為無理由，應予駁回。
    原審就超過上開應准許部分，為上訴人敗訴之判決，並為假
    執行之宣告，即有未合。上訴人上訴意旨就上開部分指摘原
    判決不當，求予廢棄改判，為有理由，爰由本院予以廢棄，
    改判如主文第2 項所示。又原審命上訴人給付21萬元本息（
    即附表三編號6-1 ①其中1 萬元、編號7-2 部分）逾被上訴
    人原審聲明之範圍部分，自屬訴外裁判，應由本院將此部分
    廢棄。另原審就上開應准許之部分命上訴人如數給付，及就
    上開不應准許之部分，為被上訴人敗訴之諭知，並駁回此部
    分假執行之聲請，均核無不合，兩造此部分之上訴及附帶上
    訴，均無理由，應分別予以駁回。另被上訴人於本院擴張請
    求上訴人應再給付147 萬1,830 元（即附表四編號1 至8 「
    本院認定數額」欄部分），及各自附表一所示利息，為有理
    由，應予准許。又被上訴人勝訴部分，兩造均陳明願供擔保
    宣告准免假執行，經核均無不合，爰依聲請分別酌定相當擔
    保金額如主文第6 、7 項所示。至被上訴人請求不應准許部
    分，其假執行之聲請，亦失所附麗，應併予駁回。
八、本件事證已明，兩造其餘攻防及證據，經斟酌後認為均不足
    以影響本判決之結果，爰不逐一論述。
九、據上論結，本件上訴人之上訴，為一部有理由，一部無理由
    ；被上訴人之附帶上訴為無理由；被上訴人擴張之訴，為一
    部有理由，一部無理由，判決如主文。
中　　華　　民　　國　　110 　年　　12　　月　　8 　　日
                          民事第二庭
                                審判長法  官  黃國川
                                      法  官  李怡諄
                                      法  官  何佩陵
以上正本證明與原本無異。
如對本判決上訴，須於判決送達後20日內向本院提出上訴狀，其
未表明上訴理由者，應於上訴後20日內向本院提出上訴理由書（
均須按他造當事人之人數附繕本）。上訴時應提出委任律師或具
有律師資格之人之委任狀，並依附註條文規定辦理。如委任律師
提起上訴者，應一併繳納上訴審裁判費。
中　　華　　民　　國　　110 　年　　12　　月　　8 　　日
                                      書記官  陳旻萱
附註：
民事訴訟法第466條之1：
對於第二審判決上訴，上訴人應委任律師為訴訟代理人，但上訴
人或其法定代理人具有律師資格者，不在此限。
上訴人之配偶、三親等內之血親、二親等內之姻親，或上訴人為
法人、中央或地方機關時，其所屬專任人員具有律師資格並經法
院認適當者，亦得為第三審訴訟代理人。
第1項但書及第2項情形，應於提起上訴或委任時釋明之。
  附表一 
被上訴人擴張請求勝訴部分（新臺幣/元） 被上訴人請求利息     1,471,830 其中19,800元（即附表三編號1）自109 年10月18日起至清償日止，按週年利率5 ％計算之利息  其中253,800 元（即附表三編號2 、5 ）自110 年1 月15日起至清償日止，按週年利率5 ％計算之利息  其中998,230 元（即附表三編號3 、4 、6 、7 ）自110 年9 月24日起至清償日止，按週年利率5 ％計算之利息  其中200,000 元（即附表三編號8 ）自110 年10月8 日起至清償日止，按週年利率5 ％計算之利息 
  附表二 被上訴人起訴及擴張聲明
編號 被上訴人請求本金 被上訴人請求利息 1 10,146,396 ①其中10,087,745元自109 年3月25日起至清償日止，按週年利率5 ％計算之利息   ②其中23,110元自109 年10月15日書狀送達翌日即109 年10月18日起至清償日止，按週年利率5 ％計算之利息   ③其中35,541元自110 年10月8日起至清償日止，按週年利率5 ％計算之利息 2 1,960,550 其中19,800元（即附表三編號1）自109 年10月18日起至清償日止，按週年利率5 ％計算之利息   其中253,800 元（即附表三編號2 、5 ）自被上訴人110 年1 月12日書狀送達翌日即110 年1 月15日起至清償日止，按週年利率5 ％計算之利息   其中1,486,950 元（即附表三編號3 、4 、6 、7 ）自被上訴人110 年9 月23日民事答辯㈧暨附帶上訴狀送達翌日即110 年9 月24日起至清償日止，按週年利率5 ％計算之利息   其中200,000 元（即附表三編號8 ）自110 年10月8 日起至清償日止，按週年利率5 ％計算之利息 
 附表三被上訴人原審請求項目表
編號 項目 被上訴人請求數額（新臺幣/元） 原審判決數額（新臺幣/元） 本院認定數額（新臺幣/元） 1-1 醫療費用（106.8.25至107.12.25 止） 1,078,615 1,078,615 1,078,615 1-2 醫療費用（107.12.26至108.12.18） 46,192 46,192 46,192 1-3 醫療費用（108.12.19至109.3.23） 15,118 15,118 15,118 1-4 後續醫療費用（自109.3.24至餘命期間，本院卷㈠第480頁） 300,000 300,000 265,921（詳附表五） 2-1 看護費用（106.8.25至107.12.25 止，488 日，每日2,200 元） 1,073,600 1,073,600 1,073,600 2-2 看護費用（107.12.26至108.12.18；108.12.19至109.3.23，分別為358日、96日，共454 日，每日2,200 元） 998,800 998,800 998,800 2-3 自109.3.24至109.9.3 （即第一審辯論終結時之後續看護費，本院卷 ㈠第483 頁） 400,400 400,400 400,400 3-1 交通費（106.8.25至107.12.25 止） 30,000 30,000 30,000 3-2 交通費（108.1.3至108.12.11；108.2.19至109.3.19） 82,960 82,960 82,960 3-3 後續交通費 36,000 36,000 36,000 4 輔具 19,360 19,360 19,360 5 財物損失  78,651 ①自行車7,500  ②行動電話22,000  ③背包2,241  ④眼鏡3,800  ⑤筆電43,110 20,000 2,479（詳附表六） 6-1 藥材費用  381,000 ①106.9.1至107.10.8，189,000  ②107.12.26至108.11.25，144,000  ③108.12.25至109.3.23，48,000  ④合計381,000（被上訴人僅請求381,000 ） 391,000 381,000 6-2 後續藥材費用（109.4.24至109.9.20） 72,000 72,000 72,000 7-1 家教費用  533,700 ①107.7.1 至108.3.30，155,700  ②108.3.31至108.11.30，305,100  ③108.12.1至109.3.25，72,900  ④合計533,700 533,700 533,700 7-2 後續家教費用 被上訴人第一審未請求 200,000 0 8 未來勞動能力減損 3,000,000 3,000,000 2,340,137（詳附表八） 9 精神慰撫金 2,000,000 2,000,000 2,000,000 合計  10,146,396 10,297,745（原判決誤繕為10,299,745） 9,376,282 備註： 一、編號1-4部分：     ①被上訴人自109.3.24至110.1.7，支出合計39,419      ②被上訴人自110.1.8 至110.9.14，支出合計47,373      ③上開①、②合計86,792（39419+47373＝86792） 二、編號3-3部分：     ①被上訴人自109.3.24至109.6.30，支出合計11,560      ②被上訴人自109.7.1至109.9.30，支出合計8,840      ③被上訴人自109.10.1至109.12.1，支出合計4,760      ④被上訴人自109.12.2至110.1.7，支出合計3,400      ⑤被上訴人自110.1.8至110.3.16，支出合計4,760      ⑥被上訴人自110.3.17至110.4.30，支出合計4,080      ⑦被上訴人自110.5.1至110.9.14，支出合計12,240      ⑧上開①至⑦合計49,640（11560+8840+4760+3400+4760+4080+12240＝49640） 三、被上訴人就附表三各項賠償額合計為9,376,282 元，扣除已領930,000 元強制險理賠額後，得請求數額為8,446,282 元（0000000-000000＝0000000 ） 四、原判決就編號6-1①、7-2屬訴外裁判     
 附表四被上訴人於第二審擴張表
編號 項目 被上訴人請求數額（新臺幣/元） 擴張時點 本院認定數額（新臺幣） 1 第二審期間看護費用（自109.3.24至109.9.3 ，每日2,200 元，僅請求其中19,800，本院卷㈠第161 頁；與附表一編號2-3屬同期間之差額請求） 19,800 109.10.15 19,800 2 第二審期間看護費用（自109.10.1至110.1.7，本院卷 ㈠第484頁）  217,800 ①109.10.1至109.12.1，62日，136,400  ②109.12.2至110.1.7，37日，81,400  ③合計217,800 110.1.12 217,800 3 第二審期間看護費用（自110.1.8至110.9.14 ，本院卷 ㈡第288頁）  547,800 ①110.1.8至110.3.16，147,400  ②110.3.17至110.4.30，99,000  ③110.5.1至110.9.14，301,400元 ④合計547,800 110.9.23 547,800 4 後續交通費：第二審期間交通費（109.3.24至110.9.14，本院卷㈡第298 頁） 14,660（計算式詳備註欄一） 110.9.23 13,640（計算式詳備註欄一） 5 藥材費用  36,000 ①109.10.21至109.11.23，24,000  ②109.12.20 ，12,000  ③合計36,000 110.1.12 36,000 6 藥材費用 96,000（110.1.8至110.9.14） 110.9.23 96,000 7 第二審期間及後續預估家教費用  828,490 ㈠117,700： ①110 年1 、2 月，17,100  ②110 年3 、4 月，41,400  ③110.5.1 至110.8.30，82,800  ④關於①至③合計141,300， 僅請求其中117,700  ㈡710,790：（110.9.1 至114.7.31高三畢業止） ㈢合計828,490 110.9.23 340,790（詳附表七） 8 第一審辯論終結後至第二審期間家教費用  200,000 ①109.4至109.12.31，176,400  ②由編號7㈠合計141,300中，差額23,600  ③合計200,000 110.10.7 200,000 合計  1,960,550  1,471,830 備註： 一、附表四編號4，被上訴人請求14,660 部分：被上訴人自109.3.24至110.9.14，實際支出如附表三備註欄二、所示，合計支出49,640，扣減原審已判准之36,000，得請求差額13,640（計算式：00000-00000＝13640）     
 附表五 後續至餘命期間醫藥費（即附表三編號1-4部分）
編號 期間 計算式 本院核算數額（新臺幣/ 元） 1 自109.3.24至110.9.14 86,792（詳附表三備註欄一、所示） 86,792 2 自110.9.15至餘命止，為62.43年 179,129 ：按每月1 次520元，每年6,240元（520x12＝6240）按每年6240元，依62.43年，年別5 ％複式霍夫曼計算法（第一年不扣除中間利息），其計算式為：[6240*28.00000000（此為應受扶養62年之霍夫曼係數）+6240*0.43* （28.00000000-00.00000000 ）] =179129 （小數點以下四捨五入） 179,129              合計                                                      265,921    
 附表六    被上訴人財物損失（即附表三編號5）
編號 項目 請求數額新臺幣/元 計算式 本院核算數額（新臺幣/元） 1 自行車 7,500 7500以逾耐用年數計算殘值殘價＝取得成本÷（耐用年數＋1）按固定資產耐用年數表之陸運設備「3年」之耐用年數計算7500÷（3+1）＝1875  1,875 2 背包 2,241 2241÷10＝224（小數點以下四捨五入）  224 3 眼鏡 3,800 3800÷10＝380  380      合計                                                     2,479     
 附表七   家教費（附表四編號7部分）
編號 被上訴人得請求期間 被上訴人得請求數額（新臺幣/元） 1 如附表四編號7㈠所示 117,700 2 自110.9.1 至111.7.31，計11個月，按每月20,700元計算。 223,090  計算式：月別5/12% 複式霍夫曼計算法（第一個月不扣除中間利息），其計算式為：[ 20700*10.00000000 （此為應受扶養11月之霍夫曼係數）] =223090 （小數點以下四捨五入） 合計                 340,790   
 附表八
被上訴人勞動力減損期間自118.7.1至161.4.4，計42年9個月又3日，約42.76年按每月工資24000元，減損35％計算，每月減損8400（24000x35％＝8400）每年減損100,800元（8400x12＝100800），則42.76年減損2,340,137元  年別5%複式霍夫曼計算法（第一年不扣除中間利息），其計算式為：[ 100800*22.00000000（此為應受扶養42年之霍夫曼係數）+100800*0.76* （23.00000000-00.00000000）]=0000000（小數點以下四捨五入）